【裁判字號】    96,附民,54
【裁判日期】    970215
【裁判案由】    請求損害賠償
【裁判全文】
臺灣屏東地方法院刑事附帶民事訴訟判決  96年度附民字第54號
附民原告    富邦產物保險股份有限公司
法定代理人  庚○○
訴訟代理人  甲○○
            辛○○
            己○○
            丁○○
            戊○○
上列被告等因詐欺案件（95年度訴字第395 號、96年度訴字第34
5 號），經原告提起附帶民事訴訟，請求損害賠償，本院判決
如下：
    主  文
被告辛○○、己○○、丁○○應連帶給付原告新台幣柒拾伍萬元
，及被告辛○○自民國九十六年四月十八日起，被告己○○自民
國九十六年四月三十日起，被告丁○○自民國九十六年五月十七
日起，均至清償日止，按週年利率百分之五計算之利息。
本判決於原告以新台幣貳拾伍萬元供擔保後，得假執行。
訴訟費用由被告辛○○、己○○、丁○○連帶負擔。
原告其餘之訴駁回。
    事  實
甲、原告方面：
一、聲明：被告等應連帶給付原告新台幣（下同）75萬元，及自
    附帶民事訴訟起訴狀繕本送達翌日起至清償日止，按按年息
    百分之5 計算之利息，並願供擔保聲請准宣告假執行。
二、陳述：被告等謊稱於民國93年4 月8 日22時許，案外人陳維
    君行經屏東縣恆春鎮○○里○○路70號前，遭被告乙○○駕
    駛XW-2552 號車撞擊受傷，向原告申請出險詐得150 萬元，
    經臺灣屏東地方法院檢察署檢察官提起公訴在案，嗣經原告
    已自案外人蕭金桂處取回10萬元、自案外人丙○○處取回37
    5,000 元及自案外人乙○○處取回375,000 元，餘75萬元應
    由被告等人賠償。爰依民法第184 條第1 項前段之規定，請
    求財產上之損害賠償。
三、證據：引用本院95年度訴字第395 號、96年度訴字第345 號
    案件卷證為證。
乙、被告辛○○、丁○○、戊○○方面：
一、聲明：求為判決駁回原告之訴。
二、陳述：如刑事案件審理時之陳述。
三、證據：引用本院95年度訴字第395 號、96年度訴字第345 號
    案件卷證為證。
丙、被告己○○方面：未到庭為聲明及陳述，亦未提出任何證據
    。
    理  由
一、案外人乙○○與己○○共同意圖為自己不法之所有，並基於
    行使公務員登載不實文書、業務登載不實文書及詐欺取財之
    概括犯意聯絡，明知其未與案外人陳維君發生道路交通事故
    ，竟應允己○○擔任人頭肇事者而提供車牌號碼XW-2552 號
    自小客車之車籍資料，辛○○得陳維君（不知情）之父、同
    有犯意聯絡之案外人陳金波（已死亡）之同意而取得陳維君
    身分資料、車籍資料、診斷證明書、就醫收據及金融機構帳
    戶資料後，即將所有資料交予己○○，再由己○○自丁○○
    處取得登載不實之道路交通事故證明書，己○○、辛○○、
    乙○○彙整上開資料後，透過同有犯意聯絡之丙○○，將被
    保險人乙○○於93年4 月8 日22時4 分許，在屏東縣恆春鎮
    ○○路70號前，駕駛上開車輛撞擊陳維君受傷之不實事項，
    登載於其業務上所作成之賠案處理紀錄、理算簽結作業等文
    書，向原告公司提報賠付作業而施詐術並行使登載不實之道
    路交通事故證明書及賠案處理紀錄、理算簽結作業等文書，
    使原告公司因不知上揭道路交通事故證明書係登載不實之公
    文書及賠案處理紀錄、理算簽結作業等文書係登載不實之業
    務文書而陷於錯誤，核定150 萬元之保險給付，足以生損害
    於原告公司對於保險給付核發之正確性，事後乙○○得款5
    萬元之事實，為本院95年度訴字第395 號、96年度訴字第34
    5 號刑事判決所認定，且經判處被告辛○○、丁○○罪刑在
    案，被告己○○、辛○○向原告公司詐領保險金之行為，應
    堪認定。又被告戊○○因未參與本件詐領保險金犯行，經本
    院上開判決判處無罪在案，原告此部分主張，尚屬無據。
二、按刑事訴訟諭知無罪、免訴或不受理之判決者，應以判決駁
    回原告之訴，刑事訴訟法第503 條第1 項前段定有明文。次
    按因故意或過失，不法侵害他人之權利者，負損害賠償責任
    。故意以背於善良風俗之方法，加損害於他人者亦同；又數
    人共同不法侵害他人之權利者，連帶負損害賠償責任。造意
    人及幫助人，視為共同加害人，民法第184 條第1 項、第18
    5 條第1 項前段、第2 項分別定有明文。再按損害賠償，除
    法律另有規定或契約另有訂定外，應以填補債權人所受損害
    及所失利益為限，民法第216 條第1 項亦有明文。查被告辛○○、己○○共同詐騙原告公司得款150 萬元，被告丁○○
    則幫助被告辛○○、己○○為詐騙行為，已如上述，則原告
    請求被告辛○○、己○○、丁○○應連帶賠償其所受財產上
    之損害，即屬有據，堪認原告此部分請求為有理由，應予准
    許，至被告戊○○經刑事訴訟諭知無罪判決，原告此部分之
    訴依法應予駁回。原告陳明願供擔保，聲請宣告假執行，經
    核其勝訴部份，合於法律之規定，爰酌定相當之擔保金額准
    許之，至其敗訴部分，假執行之聲請失所附麗，一併駁回。
據上論結，本件原告之訴，為一部有理由，一部無理由，應依刑
事訴訟法第502 條、第491 條第10款、民事訴訟法第390 條第2
項，判決如主文。
中    華    民    國    97    年    2     月    15    日
                  刑事第五庭    審判長法  官  石家禎
                                      法  官  李宜娟
                                      法  官  林家聖
以上正本證明與原本無異。
本判決非對於刑事訴訟之判決有上訴時不得上訴。
中    華    民    國    97    年    2     月    15    日
                                      書記官  陳蓉柔


司法院資訊處製作；財團法人民間司法改革基金會備份。
